【裁判字號】    92,上易,1175
【裁判日期】    920605
【裁判案由】    侵占
【裁判全文】
臺灣高等法院刑事判決                          九十二年度上易字第一一七五號
    上  訴  人  乙○○
    即  被  告
右上訴人因侵占案件，不服臺灣臺北地方法院九十二年易字第三一六號，中華民國九
十二年三月三十一日第一審判決（聲請簡易判決處刑案號：臺灣臺北地方法院檢察署
九十一年度偵字第一三七四九號，臺灣臺北地方法院簡易庭案號：九十二年度簡字第
二一一號）提起上訴，本院判決如左：
    主      文
上訴駁回。
    事      實
一、乙○○於民國（下同）九十一年五月七日下午一時二十九分許，在臺北市大安區
    ○○○路四段二九三號世華聯合商業銀行忠孝分行三號櫃檯前見一非其所有之Ｐ
    ＤＡ股票機（係排隊在乙○○前一位之甲○○於同日下午一時二十八分許所遺失
    ，其皮套為黑色，外型、重量均較一般短皮夾為大、為重。）置放在櫃檯上（靠
    近客戶之左手方），竟意圖為自己不法之所有，於等待行員張雅惠辦理其交辦事
    項之際（未拿出皮包），左右張望，未幾，即於離去時將該ＰＤＡ股票機帶走，
    侵占入己。嗣因甲○○返回該行請求調閱監視錄影帶，經行員張雅惠電話聯繫乙
    ○○返還未果，始報警處理，終於九十一年六月二十七日具領該遭侵占之ＰＤＡ
    一臺。
二、案經甲○○訴由臺北市政府警察局大安分局移送臺灣臺北地方法院檢察署聲請以
    簡易判決處刑，原審認不宜以簡易判決處刑，改依通常程序審理。
    理      由
一、訊據上訴人即被告乙○○固坦承有於右揭時、地拿取告訴人甲○○所有之ＰＤＡ
    股票機一臺，經行員聯絡及警察傳喚後，始將該ＰＤＡ股票機交還告訴人之事實
    ，惟矢口否認有何為自己不法所有侵占遺失物之意圖，辯稱：「當晚她（指行員
    張雅惠）就有打電話給我，說是有人掉了股票機，是我拿走了，她說是黑色的Ｐ
    ＤＡ，錄影帶都錄到了，在我的印象中ＰＤＡ是很薄的，不是如我的皮包是厚厚
    的，她說都有錄到，我還請她看清楚，後來她說要報警，我也請她趕快去報警。
    我根本沒有想到我兒子拿的就是行員所說的ＰＤＡ。」、「‧‧他（指被告兒子
    ）把這個ＰＤＡ拿去玩並沒有告訴我。」、「是我要出國的前一天，警察打電話
    來要我去說明，我因要出國所以我答應回國後才去說明，當晚我妹妹剛好來我家
    ，我還跟她抱怨我沒有拿人家的東西還要去說明，結果我妹妹才說她看到我兒子
    有在玩一台好像股票機的東西，我們才去我兒子房間找才找到，問我兒子，我兒
    子說他在我皮包內看到就拿去玩。」云云（見本院卷第二二頁、第二三頁、第三
    三頁、偵查卷第五頁反面、第六頁正反面），本院查：
  (一)告訴人於警訊及原審調查時均指稱是經由調閱世華聯合商業銀行忠孝分行監視錄
    影帶，發覺是被告侵占其遺失之ＰＤＡ股票機一臺，而被告經行員電話聯繫後，
    仍予以否認等情，核與證人即世華聯合商業銀行忠孝分行行員張雅惠於原審審理
    時之證述相符（見原審卷第十八頁），並經原審調查時當庭播放卷附之監視錄影
    帶以核對事發當時之情形，其結果為：「九十一年五月七日十三時二十四分，告
    訴人在櫃台辦理事情，告訴人拿皮夾把東西放進去。十三點二十八分四十六秒許
    ，拿起皮夾離開，ＰＤＡ放在左手邊的櫃台，輪到被告到櫃台辦理，被告尚未拿
    出任何東西即看了ＰＤＡ一眼，從黃色小型提帶拿出存摺辦理，左右張望，離去
    時把櫃台上的ＰＤＡ拿在手上帶走。（沒有見到被告將皮夾從帶子裡拿出來）」
    ，此有原審勘驗筆錄、監視錄影帶二捲及監視錄影帶翻拍照片六張在卷可按（見
    原審卷第十五至十六頁、偵查卷第十一至十三頁）。
  (二)復據上開勘驗結果可知，被告在三號櫃檯辦理事情之前，即曾先看了置放在櫃檯
    上之ＰＤＡ股票機一眼，而該告訴人所有之ＰＤＡ一臺與被告自稱係當時攜帶之
    黑色皮夾一只，經原審當庭勘驗結果，除該ＰＤＡ股票機之皮套為黑色外，其外
    型、重量均較被告所有之該皮夾大且重，此有照片二張附卷可稽（見原審卷第十
    四頁）。且被告尚供稱其離去三號櫃檯後還至提款機提款等語（見本院卷第三四
    頁），若其所辯屬實，在其打開ＰＤＡ股票機皮套拿取提款卡時，必將發現該Ｐ
    ＤＡ股票機不是自己所有皮夾，且至遲於其自所有皮夾取出提款卡提款時，必將
    發現該ＰＤＡ股票機並非屬自己所有之物，況皮夾為被告常使用之物，衡之使用
    物品之習慣，當所拿到與自己常用之皮夾並不相同之ＰＤＡ股票機皮套，豈有完
    全無疑，怎會於銀行行員兩度電話聯繫時，仍未察覺而予否認。
  (三)末據該勘驗結果可知，被告於案發當天並未取出其所有之皮夾辦理業務，則如何
    誤認櫃檯上的他人ＰＤＡ股票機係自己之皮夾而取回，且被告於剛至櫃檯，尚未
    拿出任何物品之前，即看了ＰＤＡ股票機，則其所辯係誤認為己之皮夾云云，實
    難採信。
二、綜上所述，被告有為自己不法所有之意圖甚明。此外，並有贓物認領保管單一紙
    在卷可按（見偵查卷第十頁），本案事證明確，被告犯行堪以認定，應予依法論
    科。核被告所為，係犯刑法第三百三十七條之侵占遺失物罪，雖告訴人於本院調
    查中提及不願再追究等語（見本院卷第二五頁），惟本罪並非告訴乃論罪，國家
    司法權對被告犯行之追訴權並不因此而消滅，併此敘明。
三、原審經詳查，以被告罪證明確，適用上開規定，並審酌被告前未曾觸犯過刑事法
    律，此有本院被告全國前案紀錄表一件在卷可按，因一時貪念，起意侵占之犯罪
    動機、犯罪之方法、所侵占遺失物之價值、返還侵占物之時間及犯罪後始終否認
    犯行之態度等一切情狀，量處罰金三千元，並諭知易服勞役之折算標準。核其認
    事用法，並無不當，量刑亦甚妥適，被告上訴仍執前詞否認犯罪，指摘原判決不
    當為無理由，應予駁回。
據上論斷，應依刑事訴訟法第三百六十八條，判決如主文。
本案經檢察官陳維練到庭執行職務
中      華      民      國    九十二    年      六      月      五      日
                              臺灣高等法院刑事第一庭
                                  審判長法  官  李  相  助
                                        法  官  黃  聰  明
                                        法  官  魏  新  國
右正本證明與原本無異。
不得上訴。
                                        書記官  賴  淑  真
中      華      民      國    九十二    年      六      月      九      日
附錄本案論罪科刑法條：
刑法第三百三十七條
意圖為自己或第三人不法之所有，而侵占遺失物、漂流物或其他離本人所持有之物者
，處五百元以下罰金。


司法院資訊處製作；財團法人民間司法改革基金會備份。
